【裁判字號】    95,交聲,57
【裁判日期】    950227
【裁判案由】    聲明異議
【裁判全文】
臺灣臺中地方法院交通事件裁定          95年度交聲字第57號
原處分機關  交通部公路總局臺中區監理所
異 議 人即
受 處 分人  甲○○
                    樓
上列異議人因違反道路交通管理處罰條例案件，對於交通部公路
總局臺中區監理所民國94年12月28日所為之處分（中監違字第裁
60-GC0000000號），聲明異議，本院裁定如下：
    主  文
原處分撤銷。
甲○○不罰。
    理  由
一、異議意旨略以：異議人即受處分人甲○○（下稱受處分人）
    於民國九十四年十月十六日上午十時許，將車牌號碼九Ｆ─
    五六一二號自用小客車停在臺中市○○路旁，下車吃早餐，
    吃完早餐後，經鄰近的店家告知上開車輛因違規停車遭警員
    拍照，其即駕駛上開自用小客車返家，當時並無見到任何員
    警在場。事後，其接到違規停車之罰單，即繳納罰款完畢。
    惟經數日，又接獲闖紅燈、拒絕停車接受稽查而逃逸之罰單
    ，因其於同日並未有闖紅燈、拒絕停車接受稽查而逃逸之行
    為，亦未將上開車輛交付他人使用，本件並無照片或其他證
    據可供佐證，應係執行勤務員警誤記車牌號碼所致等語。
二、查本件原處分機關交通部公路總局臺中區監理所（下稱原處
    分機關）認受處分人於九十四年十月十六日上午十一時十分
    ，駕駛車牌號碼九Ｆ─五六一二號自用小客車，在臺中市○
    ○路、興中街口紅燈右轉，因不服警員照相逕行舉發違規停
    車，憤而開車駛離時，對照相中之員警猛鳴喇叭，又欲有撞
    警之行為，員警發現欲攔車盤查時，該車加速由公園路紅燈
    右轉興中街駛離逃逸，因有駕車行經有燈光號誌管制之交岔
    路口闖紅燈，及違反處罰條例之行為，拒絕停車接受稽查而
    逃逸之違規行為，經警以受處分人有違反道路交通管理處罰
    條例第五十三條第一項、同條例第六十條第一項規定掣單逕
    行舉發，嗣原處分機關單位仍認受處分人有前開違規行為，
    於九十四年十二月二十八日以中監違字第裁六Ｏ─GC000
    0000號裁決書，裁處受處分人新臺幣（下同）五千七百
    元罰鍰。
三、按道路交通管理之稽查，違規紀錄，由交通勤務警察，或依
    法令執行交通稽查任務人員執行之；又汽車駕駛人之行為有
    闖紅燈或不服指揮稽查而逃逸情形之一，當場不能或不宜攔
    截製單舉發者，得對汽車所有人逕行舉發處罰，道路交通管
    理處罰條例第七條第一項、第七條之二第一項第一款、第四
    款分別定有明文。次按交通警員掣單舉發違反道路交通管理
    處罰條例所列之違規事實，本質上為行政處分，係公務員基
    於職務上權力，依法就特定之具體事件所為具有公法上效果
    之單方行政行為，基於公務員為公法上行為具有公信力之原
    則，該行政處分固可被推定為真正，使執勤員警得當機處分
    ，以達其維護交通秩序、安全之行政目的，惟該單方行政行
    為如有瑕疵可指，即難被推定為真正。復按受處分人不服公
    路主管機關所為之處罰，依道路交通管理處罰條例第八十七
    條之規定向管轄地方法院聲明異議，自屬行政救濟程序。至
    行政救濟程序舉證責任之分配，今日學說及實務已不採行政
    處分公定力理論，而承認行政訴訟上當事人之法的對等性觀
    念，認為行政救濟程序之舉證責任分配，應採民事訴訟上舉
    證責任分配原則，八十七年十月二十八日修正公布之行政訴
    訟法第一百三十六條同揭此旨而明文規定準用民事訴訟法第
    二百七十七條舉證責任分配之原則；又九十五年二月五日施
    行之行政罰法第七條第一項復明定：違反行政法上義務之行
    為非出於故意或過失者，不予處罰，業已不再採大法官會議
    解釋字第二百七十五號解釋之推定過失主義。換言之，交通
    警員掣單舉發違反道路交通管理處罰條例所列之違規事實時
    ，如於程序及實體上有所瑕疵，該單方行政行為尚難被推定
    為真正時，即應舉證證明其舉發之違法事實，倘不能證明違
    法事實存在，其處罰即難認為合法，自應為不罰。
四、訊據受處分人甲○○堅決否認有何上揭闖紅燈及拒絕停車接
    受稽查而逃逸之違規情事，辯稱：伊先收到一張附有違規停
    車照片的罰單，就去繳納違規停車的罰款，後來伊又收到一
    張闖紅燈的罰單，但伊根本沒有闖紅燈的事實，伊違規停車
    的時候，人並不在車上，而是去吃早餐，吃完早餐後鄰近的
    店家告訴伊說，伊上開車輛遭警員拍照違規停車後，就開車
    回家，當時沒有看到任何的警員在場，所以根本也沒有與警
    員發生過衝突，伊未有闖紅燈及拒絕停車稽查而逃逸之違規
    行為，員警並未提出照片佐證，本件係屬執勤員警誤記車牌
    所致，因此提出異議等語。經查，證人即舉發員警乙○○於
    本院調查時結證稱：九十四年十月十六日上午，其是值當日
    上午十時到十二時的查戶口勤務，所值勤務是二小時為一班
    ，其查戶口查完後，在其管區內巡邏，後來看到臺中市○○
    路有違規停車情形，就拍照舉證，當時臺中市○○路從三民
    路到興中街口這段，違規停車有很多部，其看到上開自小客
    車違規停車，就拍照存證後，又繼續拍攝其他的違規車輛，
    其站在路邊繼續拍照執勤時，突然有一部白色車輛疾駛，自
    其身邊呼嘯而過，並長鳴喇叭，其嚇一跳後，就馬上鳴笛制
    止欲命令該車路邊停車，惟該車不聽命令加速駛離，駛至公
    園路興中街口，該路口燈號為紅燈狀態，該車竟未停等紅燈
    ，又紅燈右轉駛離，消失在其視線中，其看到闖紅燈車輛的
    車牌，跟剛才違規停車的上開自小客車符合，就回到派出所
    （按：指臺中市警察局第一分局大誠分駐所）經查詢電腦與
    所拍攝上開違規車輛之車種、顏色相符，於同日上午約十一
    時三十分，在派出所製作本件臺中市警察局舉發違反道路交
    通管理事件通知單逕行舉發，因當時反應不及，事實上不可
    能來得及拍照舉證，且查戶口是個別的勤務，只有其一人在
    場云云，並當庭提出其於九十五年一月二十五日所書具之職
    務報告書一紙為據。是舉發員警乙○○於本件違規事實發生
    時所值勤務內容係查戶口，並非交通勤務，自非屬交通勤務
    警察或其他依法令執行交通稽查任務人員，應無從執行道路
    交通管理之稽查及違規紀錄，故其執行舉發本件闖紅燈之違
    規事實，已逾其當時查戶口之勤務內容，自有違上開道路交
    通管理處罰條例第七條第一項規定，其逕行舉發本件違規事
    實之行為難認係合法。又觀諸卷附載有闖紅燈及拒絕停車稽
    查而逃逸違規事實之臺中市警察局舉發違反道路交通管理事
    件通知單，該通知單之製作日期係記載「九十四年十月十七
    日」，此與證人即舉發員警乙○○上開所證，該通知單係於
    九十四年十月十六日上午約十一時三十分製作者，已互有出
    入，顯有瑕疵可指。另參以前開違規情形只有乙○○警員一
    人目賭，別無其他在場員警之證述可供補強，且難排除受處
    分人所有上開重型機車之車牌號碼遭人偽造冒用之可能性，
    尚難遽認本件違規事實確與事實相符。
五、綜上所述，本件原處分機關認定受處分人之上開違規事實，
    既存有前述之瑕疵及合理懷疑，該違規事實即無法被推定為
    真正，仍需由原處分機關或舉發員警加以舉證證明，惟舉發
    員警並未以科學儀器取得違規證據資料，供本院審認以形成
    受處分人應負上開違規事實責任之確信，自應為受處分人有
    利之認定，原處分機關不察，仍逕行裁決科處受處分人五千
    七百元罰鍰，顯有違誤，受處分人聲明異議意旨為有理由，
    自應由本院將原處分撤銷，並諭知受處分人不罰，以資適法
    。
六、據上論斷，應依道路交通案件處理辦法第二十條前段，裁定
    如主文。
中    華    民    國    95    年    2     月    27    日
                        臺灣臺中地方法院交通法庭
                                法  官  丁智慧
以上正本證明與原本無異。
如不服本裁定，應於送達後5日內，向本院提出抗告狀。
                                書記官  朱良燦
中    華    民    國    95    年    2     月    27    日


司法院資訊處製作；財團法人民間司法改革基金會備份。
